臺灣高雄地方法院民事裁定　　　　　　100年度家聲字第327號
聲　請　人　阮秋紅　
非訟代理人　毛源輝
上聲請人聲請變更子女姓氏事件，本院裁定如下：
    主  文 
准聲請人所生之未成年子女鄭鈞燦（男，民國○○年○ 月○ 日生，
身分證統一編號：Ｚ000000000號）變更姓氏為母姓「阮」。
聲請程序費用新臺幣壹仟元由聲請人負擔。
    理  由
一、聲請意旨略以：聲請人前於民國86年9 月30日與鄭國銓結婚
    ，並於婚後生下未成年子女鄭鈞燦（年籍資料詳如主文所示
    ），嗣鄭國銓於88年9 月28日死亡，聲請人嗣於91年3 月3
    日與毛源輝結婚。而自聲請人與毛源輝結婚後，未成年子女
    與聲請人及毛源輝同住，並由渠2 人負責扶養照顧，鄭國銓
    之親屬未曾關心過未成年子女，亦未給付未成年子女之扶養
    費用，而未成年子女有改姓之意願，是聲請人為未成年子女
    之利益計，爰依民法第1059條第5 項規定，聲請變更未成年
    子女鄭鈞燦之姓氏為母姓即聲請人之「阮」姓等語。
二、按「有下列各款情形之一，法院得依父母之一方或子女之請
    求，為子女之利益，宣告變更子女之姓氏為父姓或母姓：一
    、父母離婚者。二、父母之一方或雙方死亡者。三、父母之
    一方或雙方生死不明滿三年者。四、父母之一方顯有未盡保
    護或教養義務之情事者。」，99年5 月19日修正生效之民法
    第1059條第5 項定有明文。
三、經查，聲請人主張之上揭事實，業據聲請人於本院審理中陳
    述在卷，並有聲請人提出之戶籍謄本3 份附卷可參，又未成
    年子女鄭鈞燦於本院審理中陳述：伊同意變更姓氏為母姓，
    伊父親很早就過世了，伊對他沒印象，父親那邊的親屬也沒
    有來關心過伊等語，而未成年子女上揭陳述內容核與聲請人
    上開主張於鄭國銓死亡後，鄭國銓之親屬未曾關心未成年子
    女，亦未給付未成年子女之扶養費用，未成年子女有改姓之
    意願等情相符，是本院綜合參酌上揭事證，認為聲請人上揭
    主張之事實，應堪採信。
四、本院審酌，鄭國銓於88年9 月28日死亡時，未成年子女鄭鈞
    燦年僅1 歲，尚屬幼兒，嗣聲請人與毛源輝於91年結婚後，
    未成年子女係由聲請人及其配偶毛源輝負責扶養照顧，鄭國
    銓之親屬並未適當探視或關心未成年子女，亦未給付未成年
    子女之扶養費用，是自難期未成年子女成長後會對其現之父
    姓有認同感。而未成年子女於本院審理時已表達希望改從母
    姓之意願，是如其姓氏變更與母親相同，應更可使未成年子
    女對母親及其母姓產生認同感及歸屬感。從而，聲請人為未
    成年子女之最佳利益，依據上揭法條規定，聲請變更未成年
    子女之姓氏為母姓即「阮」姓，於法尚無不合，應予准許。
五、依非訟事件法第21條第1 項前段、第24條第1 項，裁定如主
    文。
中    華    民    國     100   年    8    月    26    日
                         家事法庭法  官  呂憲雄
以上正本係照原本作成。 
如不服本裁定，應於收受裁定後10日內，向本院提出抗告狀，須
按對照提出繕本，並繳納裁判費。 
中    華    民    國     100   年    8    月    26    日
                                 書記官  沈  蘊